臺灣臺中地方法院刑事判決
110年度易字第1875號
公  訴  人  臺灣臺中地方檢察署檢察官
被      告  蕭麒鈞


選任辯護人  何俊龍律師
上列被告因竊盜案件，經檢察官提起公訴（110年度偵字第17806
號），本院判決如下：
    主    文
蕭麒鈞攜帶兇器竊盜，處有期徒刑參月，如易科罰金，以新臺幣
壹仟元折算壹日。
    事    實
一、蕭麒鈞意圖為自己不法之所有，基於竊盜之犯意，於民國110
    年3月20日上午10時56分許，在位於臺中市○○區○○路0段000
    號華鑫圖書有限公司之諾貝爾圖書城內，先徒手竊取該店5
    號走道旁販售架上之小美工刀1把，並放入外套口袋內，旋
    攜帶至該店9號走道3C產品區域，以該美工刀割去滑鼠吊卡
    ，而竊取無線滑鼠（珍珠白）1組、無線滑鼠（玫瑰粉）1組
    ，再走道該店8號走道，以徒手竊取無線鍵盤及滑鼠組1組，
    得手後，未結帳，旋即離去。嗣經該店之店長唐永聰發現商
    品不見，乃調閱該店內之監視器錄影畫面發覺遭竊而報警處
    理，並經員警循線查獲上情。
二、案經華鑫圖書有限公司委由唐永聰訴請臺中市政府警察局第
    五分局報告臺灣臺中地方檢察署檢察官偵查起訴。
    理    由
一、本判決下列所引用之被告蕭麒鈞（下稱被告）以外之人於審
    判外之言詞或書面陳述等供述證據，檢察官、被告及辯護人
    均表示沒有意見（見本院卷第38-39頁），且迄至本院言詞
    辯論終結前，亦均未聲明異議，本院審酌各該供述證據作成
    時之情況，並無違法不當情事，且認為以之作為證據應屬適
    當，依刑事訴訟法第159條之5規定，均得作為證據。其餘所
    引用之非供述證據部分，檢察官、被告及辯護人亦均不爭執
    證據能力，亦查無違反法定程序取得情形，自有證據能力。
二、本院之判斷：
    前揭犯罪事實，業據被告於警詢及本院審理中均自白不諱，
    核與證人即告訴代理人唐永聰於警詢中指訴情節相符，復有台
    中市政府警察局第五分局扣押筆錄、扣押物品目錄表、扣押
    物品收據、贓物認領保管單、監視器畫面翻拍照片、扣案物
    品照片、商品報價單、車輛詳細資料報表、台中市政府警察
    局第五分局文昌派出所受理各類案件紀錄表、受理案件證明
    書等件在卷可憑（偵卷第31-37、39、41-57、61、63、71-7
    3頁）等件附卷可稽，足見被告前揭自白與事實相符。基上，
    被告前揭攜帶兇器竊盜犯行，洵堪認定，應依法論罪科刑。
三、論罪科刑：
　㈠按刑法第321條第1項第3款之攜帶兇器竊盜罪，係以行為人攜
    帶兇器竊盜為其加重要件，此所謂兇器，其種類並無限制，
    凡客觀上足對人之生命、身體、安全構成威脅，具有危險性
    之兇器均屬之，且只須行竊時攜帶此種具危險性之兇器為已
    足，並不以攜帶之初有行兇之意圖為必要最高法院79年臺上
    字第5253號判決意旨參照。觀諸被告所持上開小美工刀 （
    偵卷第57頁照片）之刀刃，係金屬材質且銳利之物，且被告
    實際上已以該美工刀割除吊卡，客觀上該美工刀足以危害人
    體之生命、身體、安全甚明，足認具有危險性之兇器。
　㈡核被告前揭所為，係犯刑法321條第1項第3款之攜帶兇器竊盜
    罪。被告在密切接近時間，在同一空間內，接續竊取上開物
    品，侵害同一被害人法益，各次行為之獨立性極為薄弱，依
    一般社會健全觀念，實難以強行分開，在刑法評價上，以視
    為數個舉動之接續作為，為接續犯，包括上一行為，僅成立
    一罪，最高法院86年台上字第3295號、107年度台上字第309
    3號判決意旨參照。
　㈢依刑法第59條減輕其刑：
　　按刑法第59條所規定之酌量減輕其刑，係裁判上之減輕，必
    以犯罪之情狀顯可憫恕，認為科以最低度刑仍嫌過重者，始
    有其適用。如別有法定減輕之事由者，應優先適用法定減輕
    事由減輕其刑後，猶嫌過重時，方得為之（最高法院98年度
    臺上字第6342號判決意旨參照）；又刑法第59條規定犯罪之
    情狀可憫恕者，得酌量減輕其刑，其所謂「犯罪之情狀」，
    與同法第57條規定科刑時應審酌之一切情狀，並非有截然不
    同之領域，於裁判上酌減其刑時，應就犯罪一切情狀（包括
    第57條所列舉之10款事項），予以全盤考量，審酌其犯罪有
    無可憫恕之事由（即有無特殊之原因與環境，在客觀上足以
    引起一般同情，以及宣告法定低度刑，是否猶嫌過重等等）
    ，以為判斷（最高法院88年度臺上字第1862號、95年度臺上
    字第6157號意旨參照）。本件被告雖犯攜帶兇器竊盜之罪名
    ，然而，觀諸其攜帶之小美工刀，係其在該店所竊取物品之
    一，供作竊取其他物品之使用，且刀刃短小，核與一般為預
    供犯罪所用而事先準備攜入竊盜場所之情有異，情節、惡性
    相對較輕微；又被告竊取物品數量區區數個（售價合計2343
    元），此有告訴人提出商品報價單在卷可佐（偵卷第61頁）
    ，價值非鉅；再者，被告在科技公司從事工程師一職，也非
    毫無資力購買物品之人，或許因工作壓力加上患有精神官能
    性憂鬱症、疑似偷竊症等疾病，有中國醫藥大學附設醫院診
    斷證明書存卷可佐（本院卷第51頁），導致其藉此方式達壓
    力洩除之可能性，雖未達精神上或心智上障礙或缺陷致其辨
    識行為違法有顯著減低之情（於後詳述），亦或屬壓力性或
    精神上疾病所引發之病態行為，尚與一般人正常行為有間；
    又被告始終坦承犯行，不僅將上揭竊得物品均返還告訴人，
    亦與告訴人達成和解，賠償損害予告訴人，此有上揭贓物認
    領保管單及和解書可據，足認被告勇於認錯及積極彌補告訴
    人損害，本於罪責相當性、比例性原則，及此罪最輕法定本
    刑為6月以上有期徒刑，刑法評價上，似不無過度非難之虞
    ，基上，被告前揭犯罪之情狀顯可憫恕，認為科以最低度刑
    仍嫌過重者，依刑法第59條之規定，予以減輕其刑。
　㈣無對被告為刑法第19條第1項、第2項情形鑑定之必要：
　　辯護人辯護稱：請求將被告送請鑑定其行為時之精神狀態乙
    節（本院卷第38、45頁）。按犯人是否精神耗弱，應由事實
    審法院依法認定，如果犯罪時之精神狀態並無直接證明，即
    綜合犯罪前後之一切狀況為心證資料，予以適當之判斷，要
    非法所不許（最高法院25年上字第2324號判例意旨參照）。
    次按行為人之精神狀態究竟如何，事實審法院非不得視個案
    具體情節，綜合其當時各種言行表徵，就顯然未達影響責任
    能力程度之精神狀態情形，逕行判斷，並非概須送請專家鑑
    定，始得據為論斷之基礎，最高法院106年度台上字第3849
    、2661號判決意旨參照。又按犯罪行為人刑事責任能力之判
    斷，以行為人理解法律規範，認知、辨識行為違法之意識能
    力，及依其認知而為行為之控制能力二者，為關鍵指標；且
    刑事責任能力之有無，應本諸「責任能力與行為同時存在原
    則」，依行為時之精神狀態定之。是行為人是否有足以影響
    其意識能力與控制能力之精神障礙或其他心智缺陷等生理原
    因，因事涉醫療專業，必要時固得委諸於醫學專家之鑑定，
    然該等生理原因之存在，是否已致使行為人意識能力與控制
    能力，有刑法第19條所規定得據以不罰或減輕其刑之欠缺或
    顯著減低等情，既依犯罪行為時狀態定之，自應由法院本其
    調查證據之結果，加以判斷，最高法院101年度台上字第513
    3號、103年度台上字第76號判決意旨參照。惟查，本院憑據
    被告迭於警詢及本院審理中應訊情形以觀，被告對於本件其
    竊盜之動機、時間、地點及內容等情節，均能記憶清楚並詳
    述情節明確，且其主觀上知悉此一行為係錯誤、違法之行為
    ，堪認被告能認知、理解竊盜行為係違反社會行為準則及法
    令規範，故其認知、辨識行為違法之意識能力，應無障礙，
    縱被告患有精神官能性憂鬱症之疾病，有上揭診斷證明書可
    憑，亦無明顯影響其辨識行為違法或依其辨識而行為之能力
    ，執此，本件自無將被告送請醫療機構鑑定之必要。故辯護
    人前揭主張，尚屬無據，附此說明。
　㈤爰審酌被告前因犯竊盜案件，經本院判處拘役刑之紀錄，有
    臺灣高等法院被告前案紀錄表，再度竊取他人之物，所為本
    有不當，應予非難；但姑念被告事後已與告訴人達成和解，
    並賠償2400元予告訴人，有和解書影本在卷可憑（本院卷第
    23頁），且其自述：其大學畢業，從事工程師，已婚，育有
    4歲、2歲之子女，家庭經濟狀況勉持等情，此有被告警詢筆
    錄受詢問人欄及本院審理筆錄可憑（偵卷第17頁、本院卷第
    37頁），暨考量其犯罪動機、目的、手段及其患有精神官能
    性憂鬱症，此有中國醫藥大學附設醫院診斷證明書可佐 （
    本院卷第23、51頁），且其犯後坦承犯行之良好態度等一切
    情狀，量處如主文所示之刑，並諭知如易科罰金之折算標準
    。
　㈥至於被告之辯護人辯護請求對被告為緩刑宣告乙節，然被告
    於本案犯罪前，曾因竊盜案件，經本院判處拘役刑之情形，
    有上揭前案紀錄表可參，被告再度犯相同犯罪類型、罪質之
    案件，此與初次觸法而改以緩刑替代刑罰，督促行為人預防
    再犯，以觀後效之情形不符，縱被告患有上開憂鬱症之疾病
    ，本應透過醫療院所治療，或宜藉由其他正當有益方式排解
    壓力、自我調適、管理自我情緒，要不得以此為由而迴避其
    應擔負之罪責，準此，本件自不宜緩刑宣告。故辯護人前揭
    請求，亦非有據，併此敘明。
四、沒收部分：　　
    被告竊得前揭物品，固係其犯罪所得，惟事後已由告訴代理
    人唐永聰領回，並由被告給付新臺幣2400元以賠償告訴人，
    此有贓物認領保管單1張及和解書可佐（偵卷第39頁；本院卷
    第23頁），是被告上揭犯罪所得全部，已實際發還予告訴人
    ，依刑法第38條之1第5項規定，本院不予宣告沒收或追徵。
    　　
據上論斷，應依刑事訴訟法第299條第1項前段，刑法第321條第1
項第3款、第59條、第41條第1項前段、第38條之1第5項，刑法施
行法第1條之1第1項，判決如主文。
本案經檢察官陳信郎提起公訴，檢察官黃芝瑋到庭執行職務。
中　　華　　民　　國　　110　　年　　11 　月　　11　　日
                  刑事第一庭   法　官　張德寬
以上正本證明與原本無異
如不服本判決，應於收受本判決後20日內向本院提出上訴書狀，
其未敘述上訴理由者，並得於提起上訴後20日內向本院補提理由
書狀（均須按他造當事人之人數附繕本）「切勿逕送上級法院」
                                      書記官　黃麗靜
中　　華　　民　　國　　110　　年　　11 　月　　11　　日
附錄本案論罪科刑法條全文：
中華民國刑法第321條
犯前條第1項、第2項之罪而有下列情形之一者，處6月以上5年以
下有期徒刑，得併科50萬元以下罰金：
一、侵入住宅或有人居住之建築物、船艦或隱匿其內而犯之。
二、毀越門窗、牆垣或其他安全設備而犯之。
三、攜帶兇器而犯之。
四、結夥三人以上而犯之。
五、乘火災、水災或其他災害之際而犯之。
六、在車站、港埠、航空站或其他供水、陸、空公眾運輸之舟、
    車、航空機內而犯之。
前項之未遂犯罰之。